臺灣高等法院高雄分院民事裁定
                                      110年度抗字第278號
抗  告  人  郭彥豪  
            郭彥志  


上列抗告人與相對人大新保全股份有限公司間請求股東會決議無
效（撤銷停止訴訟程序）事件，對於民國110年9月6日臺灣高雄
地方法院106年度訴字第17號所為裁定提起抗告，本院裁定如下
：
    主      文
原裁定廢棄。
原審於民國一○七年四月十三日所為停止訴訟程序之裁定撤銷。
抗告訴訟費用由相對人負擔。
    理      由
一、抗告意旨略以：原停止訴訟程序裁定所據以為先決問題之他
    訴訟，經原審法院106年度訴字第1041號判決及本院107年上
    字第120號判決後，雖由最高法院109年度台上字第2500號判
    決（下合稱另案）廢棄發回，惟發回意旨認定參加人於民國
    105年8月25日所召集之臨時股東會召集程序違法，依公司法
    第189條規定得撤銷其決議，該決議經撤銷後即溯及無效，
    則參加人經該決議選任為董事即屬無效，參加人自不得擔任
    相對人之董事長。從而，郭蔡金葉於105年9月11日召集股東
    會，嗣經董事會選任其為董事長，即屬有權代理。況參加人
    於另案亦係列郭蔡金葉為被告即相對人之法定代理人，歷經
    三審均未認定郭蔡金葉為無權代理，故本件並無代理權不合
    法之問題，無停止訴訟程序之必要。原裁定竟認郭蔡金葉於
    本件之法定代理權尚有疑義，有待另案認定之必要，因而駁
    回抗告人聲請撤銷本件停止訴訟程序裁定，應有違誤。爰提
    起抗告，求為廢棄原裁定，發回原審續行訴訟等語。
二、按訴訟全部或一部之裁判，以他訴訟之法律關係是否成立為
    據者，係指他訴訟之法律關係是否成立，為本件訴訟先決問
    題者而言。而無訴訟能力之人提起訴訟，應由法定代理人合
    法代理，為訴之成立要件，此項要件有無欠缺如有疑義，不
    問訴訟程序如何，法院應依職權調查起訴訟，應由法定代理
    人合法代理，為訴之成立要件，此項要件有無欠缺如有疑義
    ，不問訴訟程序如何，法院應依職權調查（最高法院107年
    度台抗字第265號、109年度台抗字第894號民事裁定）。次
    按停止訴訟程序之裁定，法院得依聲請或依職權撤銷之，民
    事訴訟法第186條定有明文。是停止訴訟程序之裁定，於停
    止之法定事由終竣時，固應予撤銷，即在此項事由發生前，
    如法院認為有必要時，亦得依職權予以撤銷（最高法院91年
    度台抗字第631號民事裁定）。
三、經查：
　㈠本件訴訟係抗告人主張相對人於105年8月25日所召開股東臨
    時會，因參加人明知相對人董事會無不為或不能召集股東會
    之情事，亦明知董事會已訂定召開股東會日期，竟仍為召開
    ，違反公司法第171條及第220條，所作成之決議（下稱系爭
    決議）屬違反法令而無效，且召集程序亦未遵公司法第172
    條第2項規定之不變期間，故系爭決議應予撤銷，乃提起㈠先
    位聲明為確認系爭決議無效；㈡備位聲明為系爭決議應予撤
    銷之訴訟，上開訴訟經原審於107年4月13日裁定（下稱系爭
    裁定）認在另案終結前，停止訴訟程序，有該裁定在卷（見
    原審卷㈠第338頁）可稽，可堪認定。
　㈡系爭裁定雖以：另案係參加人對相對人提起訴訟，主張相對
    人於105年9月11日召開之股東會不成立或無效，此判決結果
    涉及郭蔡金葉是否得為相對人之法定代理人為訴訟行為，倘
    另案終局判決確定相對人上開股東會決議不成立或無效，郭
    蔡金葉即無代表相對人為訴訟行為之資格，則本件相對人即
    屬未由法定代理人合法代理之情形等語。然依前揭說明，無
    訴訟能力之人提起訴訟，應由法定代理人合法代理，此為訴
    之成立要件，核非訴之全部或一部之裁判，以他訴訟之法律
    關係是否成立為據，此項要件有無欠缺如有疑義，不問訴訟
    程序如何，法院應依職權調查，故與民事訴訟法第182條第1
    項之構成要件有間，仍無由以此停止本件訴訟。
　㈢再者，相對人之董事、監察人原任期至102年12月9日即屆滿
    ，屆滿後未改選，經高雄市政府於105年5月31日發函命上訴
    人限期於同年9月13日前完成辦理改選董監事之事宜，逾期
    當然解任，有高雄市政府105年5月31日高市府經商公字第10
    553727300號函文在卷可稽（見原審卷㈠第141頁）。而本件
    訴訟係涉及參加人於105年8月25日所召開之股東臨時會選任
    參加人等人為董事，抗告人訴請確認該決議無效或得撤銷。
    基此，原法院自應就本案訴訟調查審認，以判斷參加人等人
    是否為相對人之董事。又就105年9月11日股東會部分，參加
    人另案主張郭蔡金葉不得以蔡施尾遺產共同管理戶代表人身
    分代表該股份，其竟仍以該身分出席股東會，該股份不得計
    入股東會出席股數，因而確認股東會決議不成立或無效，經
    最高法院判決認「次查，蔡施尾全體繼承人雖同意系爭股份
    由郭蔡金葉代管理及行使股東權，惟第36號裁定（即假處分
    裁定）已禁止郭蔡金葉以蔡施尾遺產共同管理戶代表人身分
    代表該股份，郭蔡金葉亦於召開乙股東會前收受該裁定及執
    行法院所核發之執行命令，為原審認定之事實。而依卷附之
    乙股東會出席簽到簿之記載，郭蔡金葉仍以系爭股份代表人
    身分，出席該股東會，則郭蔡金葉既遭第36號裁定禁止代表
    系爭股份，已失該代表之權限，其所為上開代表行為，不生
    效力。果爾，蔡金杉主張系爭股份不應計入乙股東會出席股
    份數等語，尚非全然無據」，則最高法院已指明法律適用，
    原法院亦得據此判斷105年9月11日之股東會決議是否成立有
    效，以認定該決議選任郭蔡金葉等人為董事是否合法。倘認
    迄無合法之法定代理人，亦屬選任特別代理人之問題。準此
    ，相對人之法定代理人並無無法依職權調查情事。
四、從而，原法院以另案訴訟就相對人之法定代理人身分尚待另
    案判決確定，認本件訴訟仍有停止訴訟程序之必要，而駁回
    抗告人聲請撤銷停止訴訟程序之裁定，尚有未洽。抗告意旨
    指摘原裁定不當，求予廢棄，為有理由，爰廢棄原裁定，諭
    知如主文第2項所示。
五、據上論結，本件抗告為有理由，爰裁定如主文。
中　　華　　民　　國    　110　　年　　12 　月　　7 　日
                            民事第六庭
                                審判長法  官  魏式璧
                                      法  官  賴文姍
                                      法  官  郭慧珊
以上正本證明與原本無異。
如不服本裁定應於送達後10日內向本院提出再抗告狀（須按他造
當事人之人數附繕本），並繳納再抗告費新臺幣1,000元。再為
抗告僅得以適用法規顯有錯誤為理由，並應委任律師為代理人。
如委任律師提起再抗告者，應一併繳納再抗告費。
中　　華　　民　　國　　110 　年　　12　　月　　7 　　日
                                      書記官  李采芹
附註:再抗告人之配偶、三親等內之血親、二親等內之姻親，或
再抗告人為法人、中央或地方機關時，其所屬專任人員具有律師
資格並經法院認適當者，亦得為第三審代理人。
再抗告人或其法定代理人具有律師資格者及前項情形，應於提起
再抗告或委任時釋明之。